【裁判字號】    90,訴,1254
【裁判日期】    900913
【裁判案由】    偽造文書
【裁判全文】
臺灣臺中地方法院刑事判決                          九十年度訴字第一二五四號
    公  訴  人  台灣台中地方法院檢察署檢察官
    被      告  乙○○
    選任辯護人  施志明
右列被告因偽造文書案件，經檢察官提起公訴（九十年度偵字第四六一四號），本院
判決如左：
    主  文
乙○○行使偽造私文書，足以生損害於公眾及他人，處有期徒刑陸月，如易科罰金，
以參佰元折算壹日，緩刑參年。
偽造之「甲○」印章及圓木工藝社八十七年度薪資、伙食費、加班費等印領清冊上偽
造之「甲○」印文均沒收。
    事  實
一、乙○○係台中縣后里鄉○○路八五巷十四之一號圓木工藝社負責人，為從事業務
    之人，亦為納稅義務人。明知該工藝社係於八十六年十、十一月及八十七年一月
    起至同年七月止，僱用甲○從事木工工作，八十六年度及八十七年度共給付甲○
    新台幣（下同）三十九萬八千元，而其中八十六年度係給付十二萬四千五百元。
    竟於八十七年底申報營利事業所得稅時，在台中縣后里鄉利用不知情之刻印店，
    偽刻「甲○」之印章，蓋於八十七年度薪資、伙食費、加班費等印領清冊上，將
    甲○八十六年度所領十二萬四千五百元，計入八十七年度所得內，表示甲○八十
    七年度共領取三十九萬八千元（八十七年三月至十二月分別領取薪資九千元、五
    萬二千五百元、五萬一千元、六萬九千元、三萬一千元、四萬七千五百元、四萬
    七千五百元、四萬六千五百元、三萬三千元、一萬一千元，及八十七年三月至十
    二月每月各領取伙食津貼一千八百元），而偽造該印領清冊，且登載於業務上作
    成之八十七年度營利事業所得稅結算申報書，於八十八年四月二十八日，持向財
    政部台灣省中區國稅局申報圓木工藝社八十七年度營利事業所得稅，逃漏八十七
    年度營利事項所得稅共三萬三千三百七十五元。並使財政部台灣省北區國稅局中
    和稽徵所承辦公務人員登載於職務上所掌之公文書，據以向甲○核定徵收八十七
    年綜合所得稅三千四百二十元，足以生損害於稅捐機關對於稅捐徵收之正確性及
    甲○。
二、案經甲○訴由台灣台中地方法院檢察署檢察官偵查起訴。
    理  由
一、訊據被告乙○○固坦承圓木工藝社於八十六年間共給付甲○薪資十二萬四千五百
    元，八十七年底申報所得稅時，將八十六年給付甲○之資薪計入八十七年所得等
    情，惟否認偽造文書等犯行，辯稱甲○最後一次領薪時，伊有告訴甲○要報稅，
    甲○將身分證影本交與伊，要伊自己處理，因八十六年甲○不讓伊報稅，伊才報
    在八十七年度云云。然查右揭犯罪事實，業據告訴人甲○指述綦詳，並有圓木工
    藝社八十七年度薪資、伙食費、加班費等印領清冊、財政部台灣省北區國稅局八
    十七年度綜合所得稅核定通知書及該局中和稽徵所八十七年度綜合所得稅核定稅
    額繳款書等影本附卷可稽。又被告將告訴人甲○八十六年度所得十二萬四千五百
    元計人八十七年度所得內，圓木工藝社共計逃漏八十七年度營利事業所得稅三萬
    三千三百七十五元，亦有財政部台灣省國稅局台中縣分局九十年八月十五日中區
    國稅中縣審字第０九０００二二四五二號函附圓木工藝社八十六、八十七年度營
    利事業所得稅結算申報書影本在卷足憑。且依被告於偵查中提出甲○親蓋印章之
    工資報表顯示，告訴人甲○係於八十六年十、十一月及八十七年一月起至同年七
    月止受僱於圓木工藝社，其中八十六年十、十一月間共領取薪資十二萬四千五百
    元，而該工資報表上「甲○」之印文，經核確與上述圓木工藝社八十七年度薪資
    、伙食費、加班費等印領清冊上「甲○」之印文不符。並無任何證據顯示告訴人
    甲○曾授權被告代刻印章使用。況被告將告訴人甲○於八十六年領取之薪資計入
    八十七年度所得內，則甲○之八十七年度所得將因此虛增十二萬四千五百元（八
    十七年度所得以三十九萬八千元計算，甲○該年度之綜合所得淨額僅為六萬五千
    元，見卷附財政部台灣省北區國稅局綜合所得稅核定通知書影本），對甲○甚為
    不利，衡情甲○焉會同意？顯見被告所辯無非飾卸之詞，不足採信，其犯行已堪
    認定。
二、核被告所為，係犯刑法二百十六條、第二百十條之行使偽造私文書罪、同法第二
    百十六條、第二百十五條之行使業務上登載不實文書罪、同法第二百十四條之使
    公務員登載不實罪及稅捐稽徵法第四十一條之逃漏稅捐罪。被告偽造「甲○」印
    章、印文之行為，為偽造私文書之階段行為，而業務上登載不實文書及偽造私文
    書之低度行為，已為行使之高度行為所吸收，均不另論罪。又其係以一行為同時
    觸犯行使偽造私文書及行使業務上登載不實文書二罪，為想像競合犯，應從一重
    之行使偽造私文書罪處斷。再所犯行使偽造私文書、使公務員登載不實及逃漏稅
    捐三罪間，有方法結果之牽連關係，應從較重之行使偽造私文書罪處斷。公訴人
    雖未就被告逃漏稅捐部分起訴，但該部分與被告其他有罪部分，既有牽連犯之裁
    判上一罪關係，本院自應併予審判，附予敘明。爰審酌被告尚無前科，告訴人甲
    ○確向圓木工藝社領取薪資三十九萬八千元，被告將甲○於八十六年度所領十二
    萬四千五百元併入八十七年度所得，情節非重，及其犯罪動機、手段、犯罪後態
    度等一切情狀，處以如主文所示之刑，並諭知易科罰金之折算標準。又被告行為
    後，刑法第四十一條業經立法院通過修正為犯最重本刑為五年以下有期徒刑以下
    之刑之罪，而受六個月以下有期徒刑或拘役之宣告，因身體、教育、職業、家庭
    之關係或其他正當事由，執行顯有困難者，得以一元以上三元以下折算一日，易
    科罰金。但確因不執行所宣告之刑，難收矯正之效，或難以維持法秩序者，不在
    此限（另增訂第二項，併合處罰之數罪，均有前項情形，其應執行之刑逾六月者
    ，亦同），並經總統於九十年一月十日公布，同年月十二日生效，本件自應適用
    修正公布生效之新法諭知易科罰金之折算標準。末查被告未曾受有期徒刑以上之
    刑之宣告，有台灣台中地方法院檢察署刑案資料查註紀錄表足參，因一時失慮致
    觸刑章，經此次教訓，當知所警惕，而無再犯之虞，本院認所宣告之刑，以暫不
    執行為適當，併予宣告緩刑三年，以啟自新。被告偽造之「甲○」印章及圓木工
    藝社八十七年度薪資、伙食費、加班費等印領清冊上偽造之「甲○」印文均應依
    刑法第二百十九條諭知沒收。
據上論斷，應依刑事訴訟法第二百九十九條第一項前段、稅捐稽徵法第四十一條、刑
法第十一條前段、第二條第一項前段、第二百十六條、第二百十條、第二百十五條、
第二百十四條、第五十五條、修正後第四十一條第一項前段、第七十四條第一款、第
二百十九條、罰金罰鍰提高標準條例第一條前段、第二條，判決如主文。
中      華      民      國      九十      年      九      月    十三    日
                                        法  官  鍾  堯  航
右正本證明與原本無異。
如不服本判決，應於送達後十日內向本院提出上訴狀（須附繕本），上訴於台灣高等
法院台中分院。
                                        書記官
中      華      民      國      九十      年      九      月    十三    日
附錄論罪科刑法條
稅捐稽徵法第四十一條：
納稅義務人以詐術或其他不正當方法逃漏稅捐者，處五年以下有期徒刑、拘役或科或
併科新台幣六萬元以下罰金。
刑法第二百十六條：
行使第二百十條至二百十五條之文書者，依偽造、變造文書或登載不實或使登載不實
事項之規定處斷。
刑法第二百十條：
偽造、變造私文書，足以生損害於公眾或他人者，處五年以下有期徒刑。
刑法第二百十四條：
明知為不實之事項，而使公務員登載於職務上所掌之公文書，足以生損害於公眾或他
人者，處三年以下有期徒刑、拘役或五百元以下罰金。
刑法第二百十五條：
從事業務之人，明知為不實之事項，而登載於其業務上作成之文書，足以生損害於公
眾或他人者，處三年以下有期徒刑、拘役或五百元以下罰金。。


司法院資訊處製作；財團法人民間司法改革基金會備份。
